【裁判字號】    92,交聲,396
【裁判日期】    920331
【裁判案由】    交管條例聲異
【裁判全文】
臺灣板橋地方法院交通事件裁定
    原處分機關  交通部公路總局臺北區監理所
    異  議  人
    即受處分人  戊○○
右列受處分人因違反道路交通管理處罰條例案件，對於原處分機關均於九十二年一月
三日，分別以北監五字第裁四０－ＩＡ0000000號、北監五字第裁四０－ＩＡ
0000000號、北監五字裁四０－ＩＡ0000000號、北監五字第裁四０－
ＩＡ0000000號、北監五字第裁四０－ＩＡ0000000號、北監五字第裁
四０－ＣＧ0000000號、北監五字第裁00－000000000號、北監五
字第裁四０－ＣＧ一九０一五四號所為之處分，聲明異議，本院裁定如左：
    主      文
原處分均撤銷。
戊○○不罰。
    理      由
一、原處分意旨略以：（一）受處分人即異議人戊○○於民國九十一年八月十三日上
    午某時，將車號ＡＦ－五一二二號自用小客車，停置在臺北市○○路之收費停車
    處所，不依規定繳費，經臺北市停車管理處於當日上午十時四十一分許查獲，以
    北市交停字第ＩＡ0000000號通知單逕行舉發。（二）異議人於九十一年
    八月十五日上午某時，將車號ＡＦ－五一二二號自用小客車，停置在臺北市○○
    路之收費停車處所，不依規定繳費，經臺北市停車管理處於當日上午十時四十三
    分查獲，以北市交停字第ＩＡ0000000號通知單逕行舉發。（三）異議人
    於九十一年十月二十八日上午，將車號ＡＦ－五一二二號自用小客車，停置在臺
    北市青年公園之收費停車處所，不依規定繳費，經臺北市停車管理處於當日上午
    九時五分許，以北市交停字第ＩＡ0000000號通知單逕行舉發。（四）異
    議人於九十一年八月十二日上午某時，將車號ＡＦ－五一二二號自用小客車，停
    置在臺北市○○路之收費停車處所，不依規定繳費，經臺北市停車管理處於當日
    上午十時四十六分許查獲，以北市交停字第ＩＡ0000000號通知單逕行舉
    發。（五）異議人於九十一年八月十四日某時，將車號ＡＦ－五一二二號自用小
    客車，停置在臺北市○○路之收費停車處所，不依規定繳費，經臺北市停車管理
    處於當日下午二時十五分許查獲，以北市交停字第ＩＡ0000000號通知單
    逕行舉發。（六）異議人於九十一年十一月六日上午六時許，駕駛車號ＡＦ－五
    一二二號自用小客車，行經臺北縣板橋市民生高架橋下，以時速七十五公里之速
    度行駛，超過限速六十公里，經臺北縣政府警察局以北縣警交字第ＣＧ0000
    000號通知單逕行舉發。（七）異議人所有之ＡＦ－五一二二號自用小客車，
    不依限期參加定期檢驗，經交通部公路總局臺北區監理所以000000000
    號通知單逕行舉發。（八）異議人於九十一年十月二十五日凌晨一時十五分許，
    駕駛車號ＡＦ－五一二二號自用小客車，行經臺北縣板橋市○○路、長江路口，
    以時速七十公里之速度行駛，超過限速五十公里，經臺北縣政府警察局以北縣警
    交字第ＣＧ0000000號通知單逕行舉發。
二、本件異議人即受處分人戊○○聲明異議意旨略以：伊於九十一年四月底，前往設
    在臺北市○○路二段五一二號一樓之財配通財務管理顧問有限公司（下稱財配通
    公司）應徵上班，擔任司機工作，十餘天後，公司人員丁○○表示願與伊合夥經
    營公司，並要求伊擔任公司負責人，伊僅係掛名負責人，公司購買之車號ＡＦ－
    五一二二號自用小客車亦登記在伊名下，有時由伊駕駛使用，然伊工作至九十一
    年七月間便離開公司，離職後數次要求公司將系爭車輛過戶，但公司置之不理，
    車籍資料亦無法拿回，離職後伊沒有駕駛上開車輛，因此本件裁決書記載之違規
    事實與伊無關，實際使用者是財配通公司等語。
三、按「汽車駕駛人」停車時，有左列情形之一者，處新臺幣六百元以上一千二百元
    以下罰鍰：十一、在道路收費停車處所停車，不依規定繳費者。另「汽車駕駛人
    」，行車速度，超過規定之最高時速，或低於規定之最低時速，或裝用測速雷達
    感應器者，處新臺幣一千二百元以上二千四百元以下罰鍰；其感應器沒入之。又
    汽車不依限期參加定期檢驗或臨時檢驗者，處「汽車所有人」新臺幣九百元以上
    一千八百元以下罰鍰，道路交通管理處罰條例第五十六條第一項第十一款、第四
    十條第一項、第十七條第一項分別定有明文。次按，道路交通管理處罰條例第八
    十五條第二項、第三項規定：「本條例關於車輛所有人之處罰，如應歸責於車輛
    駕駛人者，處罰車輛駕駛人。本條例關於車輛駕駛人之處罰，如應歸責於車輛所
    有人者，處罰車輛所有人。」；另違反道路交通管理事件統一裁罰基準及處理細
    則第二十四條規定：「逕行舉發違反道路交通管理事件，經汽車所有人依通知單
    之應到案日期前到案，並告知違規駕駛人姓名、身分證統一編號及住址者，處罰
    機關應即另行通知違規駕駛人到案依法處理；逾應到案日期，處罰機關應依本條
    例第八十五條第三項規定處罰該汽車所有人。」。由以上規定可知，道路交通管
    理處罰條例對於交通違規事件之處罰對象，究為汽車駕駛人或車輛所有人，原則
    上均有明文規定，但違規情形係應歸責於車輛所有人（原應處罰汽車駕駛人）或
    汽車駕駛人（原應處罰車輛所有人），則應例外處罰此「應歸責者」。至於交通
    違規事件是否應歸責於他人，究屬例外情形，基於行政行為具有公信力之推定，
    原受處罰人應陳述其事實，並提供相關證據方法以資審認。本件違規車輛即ＡＦ
    －五一二二號自用小客車之登記所有人為異議人戊○○，原處分機關就舉發單位
    逕行舉發之違規事件，對異議人進行如上之裁罰，固符合前揭規定，惟異議人抗
    辯系爭車輛之實際所有人及使用人為財配通公司，其僅為該公司僱用之司機，於
    九十一年七月間離開公司後即未駕駛該車等語。倘異議人所述為真，則本件諸交
    通違規事件，終局應受處罰者係車輛之實際使用人即財配通公司，而非異議人，
    因此本件首應審究者，在於異議人上開所辯是否屬實乙節，合先敘明。
四、經查，本院依職權調閱財配通公司之登記資料，發現財配通公司於九十年六月二
    十九日登記設立，負責人為黃泓霖，股東為許建宏、王英韜、甲○○、陳玉郎；
    九十一年五月十七日公司負責人變更為異議人戊○○，股東除許建宏變更為江美
    玲外，其餘均相同；九十一年八月二十九日公司負責人變更為丙○○，股東並未
    變更，此有臺北市政府九十二年三月七日府建商字第０九二０六一四五九號函及
    所附財配通公司設立、變更登記表及董事股東名單附卷可稽，可知異議人於九十
    一年五月十七日起至同年八月二十九日擔任公司負責人，核與異議人陳述其在財
    配通公司僅上班二、三個月即辭職離開之情相符。此外，異議人提出之華泰商業
    銀行古亭分行活期存款存褶（戶名為財配通公司，帳號為三七０八之四號），顯
    示該帳戶於九十一年七月間解約，有存褶簿影本一件附卷可參，異議人辯稱其自
    九十一年七月間即離開財配通公司等語，尚有所據。本院另依職權傳訊財配通公
    司董事丙○○及股東甲○○等人，其中證人丙○○並未到庭，另證人甲○○則到
    庭證稱：「我是股東，大概出資十幾萬元，我只看過異議人一次，因為我不負責
    公司業務，所以異議人何時離開公司並不清楚，也不知道本件系爭車輛之事。」
    等語（見本院九十二年三月二十六日訊問筆錄），可知股東甲○○與擔任負責人
    之異議人並不相識，對於異議人相關情況亦不知悉，是異議人辯稱其應證人丁○○之邀請，掛名擔任公司負責人等語，核與證人之證述相符，亦有所據。又本院
    傳喚異議人聲請之證人丁○○到庭證稱：「我先前開設徵信社，還有一些舊案件
    ，所以找異議人合夥開設公司，由異議人擔任董事長，另有江美玲、王英韜、甲○○、陳玉郎、丙○○等人擔任股東，在公司牌照尚未核准下來時，公司就購買
    ＡＦ－五一二二號自用小客車，異議人於九十一年八月間離開公司，就沒有再開
    這部車，由公司其他業務員使用，這部車輛是公司之交通工具。異議人離開後，
    我找丙○○擔任負責人，所以這些罰單不是異議人開車造成的，而是其他業務駕
    駛違規的，業務員有一位叫楊智雄，他駕駛最久，其他人不記得。」等語（見本
    院九十二年三月二十六日訊問筆錄）。衡諸本院原傳喚證人丁○○，其於九十一
    年三月十六日具狀表示其與異議人間有合夥糾紛，並聲明拒絕證言，請求免予到
    庭作證，經本院通知證人務必到庭，無正當理由到庭得拘提之，證人始於九十二
    年三月二十六日出庭作證，有證人書立之聲明拒絕證言狀一份附卷可憑，是證人
    與異議人既有合夥之利益衝突，衡情應無迴護異議人進行勾串證言之虞，亦無甘
    冒受偽證罪追訴處罰之風險而為虛偽陳述，是證人丁○○前開證詞，應可採信。
    再者，本院依職權調閱系爭車輛之過戶登記書後，傳喚系爭車輛之前所有人即證
    人乙○○到庭證稱：「我是ＡＦ－五一二二號自用小客車之前任車主，後來范揚
    鵬介紹丁○○等人向我買車，丁○○與異議人均曾前來向我接洽，我不知道他們
    公司內部之事，也不知道誰在用車。」等語（見本院九十二年三月二十六日訊問
    筆錄），可知系爭車輛由證人乙○○出賣予財配通公司，而異議人與證人丁○○
    等人均曾代表該公司向證人乙○○接洽，異議人辯稱系爭車輛係財配通公司購買
    使用，其僅係公司僱用之司機等語，足堪採信。至於原處分機關表示異議人曾於
    九十一年五月十八日及同年六月六日駕駛系爭車輛違規，經警以公警局交字第Ｚ
    00000000號、Ｚ00000000號違規舉發通知單當場舉發，其上均
    有異議人之簽名，故異議人所辯不實云云，查異議人對於其駕駛系爭車輛於前開
    時地違規，為警當場舉發，並在違規舉發通知單上簽名之情，均供認不諱，惟前
    開違規事件之發生時間係於九十一年五月十八日及同年六月六日，均在異議人離
    開財配通公司之前，尚難以此推翻異議人所稱其於九十一年七、八月間離開公司
    後，即未駕駛系爭車輛之事實，故原分機關前揭說明，不足以推翻異議人之抗辯
    。從而，異議人之聲明異議內容，核與上開證人所述及相關證據資料所顯示之情
    節相符，且未違反常情甚巨，不足使一般人對於其陳述產生懷疑，所辯應可採信
    。
五、綜合上開各點研判，本件違規車輛之所有人雖登記為異議人，然遭舉發之駕駛人
    及終局應歸責處罰者是否確為異議人，實有疑點，則異議人被據以上開違規情事
    而舉發，自難遽以信實，此外復查無異議人確有違反道路交通管理處罰條例之事
    實，原處分未予詳查，遽予裁罰，尚有未洽，本件異議為有理由，原處分應予撤
    銷，另諭知異議人不罰，以期適法。
六、據上論結，應依道路交通案件處理辦法第二十條前段，裁定如主文。
中      華      民      國      九十二      年    三    月    三十一    日
                                    臺灣板橋地方法院交通法庭
                                        法  官  侯  志  融
右正本證明與原本無異。
如不服本裁定應於送達後五日抗告狀。
                                        書記官  吳  進  安
中      華      民      國      九十二      年    三    月    三十一    日


司法院資訊處製作；財團法人民間司法改革基金會備份。
